臺灣高雄地方法院民事裁定　　　　　　　　100年度聲字第7號
聲　請　人　劉桂香
相　對　人　陳瑞玓
上列聲請人因與相對人間侵權行為損害賠償事件（本院99年度訴
更（一）字第10號），聲請法官迴避，本院裁定如下：
    主      文
聲請駁回。
    理      由
一、聲請意旨略以：緣本件聲請人對於相對人提起侵權行為損害
    賠償之訴訟（下稱系爭事件），經本院分98年度訴字第2217
    號由郭文通法官承辦，然聲請人自始即遭受不公平之對待。
    郭法官先則故意挑剔聲請人之訴訟代理人洪條根律師於民國
    99年2 月25日下午3 時10分之庭期無故遲延。再者，洪律師
    既受委任擔任聲請人於系爭事件之訴訟代理人，依法應有聲
    請續行訴訟之權，詎郭法官故意曲解法律，認洪律師於99年
    5 月24日以律根字第9906號函聲請續行訴訟為不合法，且無
    故拖延達2 個月以上，始於99年7 月30日裁定駁回聲請。聲
    請人乃於99年8 月19日另以自己名義聲請續行訴訟，郭法官
    又以逾期為由，而於99年9 月3 日裁定駁回聲請。聲請人不
    服提起抗告，幸經臺灣高等法院高雄分院（下稱二審法院）
    於99年9 月29日以99年度抗字第266 號廢棄原裁定，命原審
    續行訴訟，經本院分99年度訴更（一）字第10號，仍由郭法
    官承辦。郭法官應遵守上級審裁定意旨，不得違背，詎其再
    度於99年12月23日駁回續行訴訟之聲請，且完全不提為何不
    採聲請人於99年11月25日所提準備書狀之理由，刻意扭曲法
    律。上開情形已足認郭法官執行職務有偏頗之虞，爰依民事
    訴訟法第33條第1 項第2 款之規定聲請迴避等語。
二、按依民事訴訟法第33條第1 項第2 款規定，法官有民事訴訟
    法第32條所定以外之情形，足認其執行職務有偏頗之虞者，
    當事人得聲請法官迴避。而該款所稱執行職務有偏頗之虞，
    應以法官對於訴訟標的有特別利害關係，或與當事人之一造
    有密切之交誼或嫌怨，或基於其他情形客觀上足疑其為不公
    平之審判者為其原因事實，若僅憑當事人之主觀臆測，或不
    滿意法官進行訴訟遲緩，或認法官指揮訴訟欠當，即不得謂
    其有偏頗之虞，最高法院69年台抗字第457 號判例意旨論述
    綦詳。
三、經本院調閱系爭事件之案卷結果：
（一）關於聲請意旨所指郭法官故意挑剔洪律師於99年2 月25日
      下午3 時10分之庭期無故遲延部分，經查99年2 月25日下
      午依庭期表預定開庭之案件為：１、2 時27分99年度除字
      第107 號；２、2 時28分99年度除字第28號；３、2 時30
      分98年度訴字第2210號；４、2 時50分98年度訴字第1700
      號；５、3 時10分系爭事件；６、3 時30分98年度訴字第
      2234號；７、3 時50分98年度訴字第2272號。而依該次庭
      期之錄音資料所示，各件實際開始之時間為：１、2 時24
      分99年度除字第84號；２、2 時27分98年度訴字第2210號
      ；３、3 時21分99年度除字第107 號；４、3 時22分98年
      度訴字第1700號；５、3 時46分98年度訴字第2272號；６
      、3 時51分系爭事件（至於98年度訴字第2234號則取消未
      開庭）。洪律師於當日下午雖有至法庭報到，並告知庭務
      人員其於當日下午在臺灣高雄地方法院檢察署另有偵查案
      件待開庭（預定開庭時間為下午2 時50分，此部分並有該
      偵查案件之傳票及委任狀影本在卷可憑），請庭務員代為
      轉知，因系爭事件尚未開始開庭，洪律師乃先行前往臺灣
      高雄地方法院檢察署開庭。而依庭期表所定第4 件98年度
      訴字第1700號案件開庭完畢後，承辦法官因洪律師已有報
      到，且有告知庭務人員其在臺灣高雄地方法院檢察署開庭
      而未到，經徵得相對人之訴訟代理人同意，乃先就次一順
      序之98年度訴字第2272號案件開庭，開庭結束後因洪律師
      仍未到庭，故依相對人律師之拒絕辯論而宣示系爭事件視
      為合意停止訴訟，並依職權改定99年4 月13日下午2 時30
      分辯論，隨後洪律師到場時，承辦法官即告知上開視為合
      意停止及改期之情事。綜觀系爭事件於當日庭期進行之經
      過情形，洪律師是否屬於無正當理由而遲誤言詞辯論期日
      之情形，進而發生合意停止訴訟程序之效果，誠屬有無可
      歸責事由之事實認定問題，固經二審法院以99年度抗字第
      266 號裁定另行認定：洪律師之遲誤到場應非全無正當理
      由，若認仍應發生遲誤期日之視為合意停止訴訟程序之效
      果，尚屬過苛等語，而廢棄原裁定。然上開第二審裁定就
      此亦表示意見謂：洪律師若能事先聲請改期或委任複代理
      人到場或由當事人本人行到庭，均可避免空轉庭期之困擾
      ，且此亦為訴訟代理人在訴法上為免延滯訴訟而應盡之義
      務；又二審法院經再三斟酌後，認本件情事並非可完全歸
      責於洪律師，故尚不應發生合意停止訴訟之效果等語，益
      見其問題之爭議性以及衡量取捨之不易。是承辦系爭事件
      之郭法官本於前揭事實，認洪律師無正當理由而遲誤該次
      言詞辯論期日，且因到庭之對造拒絕辯論，而視為合意停
      止訴訟程序，進而於99年4 月13日下午2 時30分期日，因
      洪律師仍未到庭，相對人之律師復拒絕辯論而視為未到庭
      ，乃依民事訴訟法第191 條第1 項、第2 項規定，認發生
      視為撤回訴訟之法律效果，尚難遽認其執行職務有何偏頗
      之虞。
（二）關於聲請意旨所稱郭法官於99年7 月30日及同年9 月3 日
      裁定駁回續行訴訟之聲請部分，前者乃洪律師所聲請（本
      院於99年5 月26日收受），後者則為聲請人自行提出聲請
      （本院於99年8 月19日收受），而細繹兩次裁定之內容，
      駁回聲請之主要理由均在於前開程序遵守之事實認定之論
      述。至於99年7 月30日裁定雖提及：「又本件之當事人為
      原告劉桂香及被告陳瑞玓，聲請人洪條根律師只是原告之
      訴訟代理人，其既非本件之當事人，即無聲請權可言，故
      本件聲請與要件不符，亦不合法，亦應駁回，併予敘明」
      等語，其見解容有商榷餘地，然此僅為裁定末尾附帶提及
      之附論，並非駁回之主要論據，尚難遽認承辦法官故意扭
      曲法律而為不利聲請人之認定。另參以承辦法官於99年2
      月25日下午依庭期表所定第4 件98年度訴字第1700號案件
      開庭完畢後，因洪律師尚未返回法庭，曾徵得相對人之訴
      訟代理人同意，先就次一順序之98年度訴字第2272號案件
      開庭，已如前述，依其訴訟指揮情形，益難認其刻意忽視
      聲請人之權益而有所偏頗。另結案之迅速與否，並非當然
      可據以認定承辦法官有偏頗何當事人。至二審法院於99年
      9 月29日以99年度抗字第266 號廢棄原審於同年9 月3 日
      所為裁定，乃前開事實認定之不同，已如前述，亦難據以
      認定承辦法官執行職務有何偏頗之虞。
（三）本件99年9 月3 日原裁定業經二審法院於同年月29日廢棄
      ，並諭知應由本院就同一事件續行審理。換言之，聲請人
      於99年8 月19日聲請續行訴訟，應使原視為合意停止之訴
      訟程序，發生續行之效力，本院應繼續訴訟程序之進行（
      99年度訴更（一）字第10號），無待當事人另行聲請續行
      。故本院於99年12月23日所為99年度訴更（一）字第10號
      裁定，駁回本件聲請人續行訴訟之聲請，並不發生訴訟繫
      屬終結之效力。惟該裁定縱有誤與二審法院裁定相左之認
      定，而有不當，聲請人儘得循抗告程序以為救濟（形式上
      裁定存在）；聲請人未另行提出具體事證證明本院承辦法
      官有上揭法條所指偏頗之事由，亦非得據以聲請迴避。
（四）綜據上述，本件聲請意旨所稱事項，或為法官之訴訟指揮
      行使，或就訴訟程序進行是否合於法律規定之事實認定或
      個人法律見解問題，或為結案速度快慢問題，均不足認承
      辦法官對於訴訟標的有特別利害關係，或與當事人之一造
      有密切之交誼或嫌怨，或其他於客觀上足疑為不公平之情
      事。聲請人聲請承辦法官迴避，尚非有理，應予駁回。
中    華    民    國    100   年     1    月    21    日
                    民事第一庭  審判長法  官  謝肅珍
                                      法  官  林岳葳
                                      法  官  譚德周
以上正本係照原本作成。
如對本裁定抗告須於裁定送達後10日內向本院提出抗告狀，並繳
納裁判費新台幣1,000元。
中    華    民    國   100    年    1     月    21    日
                                      書記官  鄭永媚